【裁判字號】    99,聲再,258
【裁判日期】    990730
【裁判案由】    偽造文書等
【裁判全文】
臺灣高等法院刑事裁定                 99年度聲再字第258號
再審聲請人
即受判決人  甲○○  原名蔡鎮.
上列聲請人因偽造文書等案件，對於本院97年度上訴字第845 號
，中華民國97年7月8日第二審確定判決（第一審判決：臺灣板橋
地方法院96年度訴字第171 號；起訴案號：臺灣板橋地方法院檢
察署95年度偵字第27541號），聲請再審，本院裁定如下：
    主  文
再審之聲請駁回。
    理  由
一、聲請意旨略以：聲請人依刑事訴訟法第420條第1項第2、6款
    （再審狀內誤載為第4、6款）及第421 條之規定聲請再審，
    理由如下：(一)前妻黃秀琴教唆其朋友黃姐及鄧正芳陷害聲請
    人，有聲請人與黃姐對話之錄音帶、錄音譯文及郭姿伶投函
    予法院之書狀各1 份可證。(二)黃女教唆黃姐犯罪，致聲請人
    遭判刑，黃女又向聲請人敲詐和解金新台幣（下同）40萬元
    ，有和解書1份及萬泰銀行支票1紙在卷，黃女就相同事由而
    享有重複獲得利益，心態明顯可議。(三)三軍總醫院之精神鑑
    定結果認被告當時未受精神疾病干擾，其鑑定前後矛盾，原
    判決亦認定失當，有該鑑定書可稽。(四)黃女先後誣告被告共
    37案，全部均不起訴，而聲請人對黃女提告5 案先判有罪，
    黃女上訴找證人作偽證，硬拗到無罪，檢察署又提出再審聲
    請書（此部分聲請意旨係記載高等法院又准予再審云云，顯
    有誤會），聲請人持有3 份通常保護令均無法阻止黃女諸多
    惡形惡狀之干擾，黃女並污衊聲請人盜打電話，盜刻、偽蓋
    聲請人之印章聲請電話明細表及申請外勞等，陷害聲請人遭
    判刑，均有上揭裁判書狀、電信費收據等文件可證，由上開
    各種事件，均見黃女自導自演陷害聲請人以達報復之目的。
    (五)黃女教唆他人所提出之護照內頁影本僅係1 張影印紙，並
    非護照正本，自然無證據能力，原判決據此認定聲請人犯罪
    ，顯有違經驗法則及論理法則。綜上，爰依法聲請再審云云
    。
二、按有罪之判決確定後，為受判決人之利益聲請再審，必其聲
    請之理由合於刑事訴訟法第420條第1項所定情形之一或同法
    第421條事由者，始准許之。另刑事訴訟法第420條第1項第6
    款所謂發現確實之新證據，係指該證據於事實審法院判決前
    已經存在，為法院、當事人所不知，不及調查斟酌，至其後
    始行發現，且就證據本身形式上觀察，固不以絕對不須經過
    調查程序為條件，但必須顯然可認為足以動搖原有罪確定判
    決，而為受判決人無罪、免訴、免刑或輕於原判決所認罪名
    之判決者為限。故受理聲請再審之最後事實審法院，應就聲
    請再審理由之所謂「新證據」，是否具備事實審判決前已經
    存在，為法院、當事人所不知，事後方行發現之「嶄新性」
    ，及顯然可認足以動搖原有罪確定判決，應為無罪、免訴、
    免刑或輕於原判決罪名之「顯然性」二要件，加以審查，為
    判斷應否准予開始再審之準據（最高法院93年度台抗字第98
    號裁定意旨參照）。
三、經查：
  (一)聲請人聲請再審狀內雖敘明依刑事訴訟法第420條第1項第 2
    、6款及第421條之規定聲請再審云云，惟經第二審確定之有
    罪判決，如就足生影響於判決之重要證據漏未審酌者，依刑
    事訴訟法第421 條規定，固得為受判決人之利益聲請再審，
    但以不得上訴於第三審法院之案件為限，如為得上訴於第三
    審法院之案件，即不得以此理由聲請再審（最高法院74年度
    台抗字第521 號裁定意旨參照）。本件原判決係以聲請人犯
    偽造文書等罪處斷，有本院97年度上訴字第845 號判決可參
    ，則聲請人上開所犯之罪，核屬「得提起第三審上訴之案件
    」，揆諸上開說明，聲請人自不得爰引刑事訴訟法第421 條
    所定之再審事由聲請再審，故本件僅得依刑事訴訟法第 420
    條第1 項第2、6款之規定審酌聲請人之再審事由，核先敘明
    。
  (二)查聲請人以刑事訴訟法第420條第1項第2 款之規定聲請再審
    ，惟聲請人並未就此部分敘明聲請再審之事由，亦未提出任
    何原判決所憑之證言、鑑定或通譯已證明其為虛偽之證明，
    此部分聲請自無理由。次查，聲請人所提出黃姐與聲請人之
    對話錄音及錄音譯文，係聲請人上訴最高法院後，提出於補
    充上訴書狀內；而聲請人所提出之和解書則係於98年3 月18
    日所簽立，前開證據均係於本件事實審法院判決後始存在，
    揆諸上揭意旨，已非刑事訴訟法第420條第1項第6 款所謂發
    現確實之新證據，況該錄音內容為審判外之陳述，係屬傳聞
    ，其所述內容究否屬實，非經過相當之調查，不足以認定，
    且此錄音是否得為訴訟上證明之資料，亦即有無證據之適格
    ，殊值懷疑；另和解書之內容亦不涉及本件犯罪事實之認定
    ，上揭證據均非顯而易見之相當證據，當不足據此即認定顯
    然足以動搖原有罪之確定判決。至聲請人提出之其他事證，
    或已為原事實審法院判決所審酌、或為聲請人與前妻黃秀琴
    間之其他訴訟資料，細繹其內容，不外以該等與本件犯罪事
    實無關之其他訴訟案件，指證本件事實之認定有誤、或以原
    事實審法院判決採證不當、違背經驗法則及論理法則等為論
    點，指摘判決違誤，並就原事實審法院判決所認定之事實及
    證據能力等再為爭辯，核均與刑事訴訟法第420條第1項第 6
    款之規定顯不相符，自不足為聲請再審之理由。另聲請人於
    聲請狀內提出之總統府陳情事件回函、法務部陳情移文單等
    件，乃聲請人陳情各單位之回函文書，自非聲請再審之證據
    。聲請意旨又稱承審檢察官曾勸諭聲請人撤銷對黃女之告訴
    ，並答應不起訴聲請人之偽造文書案，或請求法官判決無罪
    云云，僅係聲請人片面之詞，尚無實據，且亦非聲請再審之
    事由。綜上，本件聲請人所舉聲請再審理由，核與刑事訴訟
    法第420條第1 項第2、6款及第421條之規定不符，難認有再
    審理由，應予駁回。
據上論斷，應依刑事訴訟法第434條第1項，裁定如主文。
中    華    民    國    99    年     7      月   30   日
                  刑事第三庭  審判長法  官  陳博志
                                    法  官  陳德民
                                    法  官  劉興浪
以上正本證明與原本無異。
如不服本裁定，應於收受送達後五日內向本院提出抗告狀。
                                    書記官  王詩涵
中    華    民    國    99    年    7     月    30    日

司法院資訊處製作；財團法人民間司法改革基金會備份。
